臺灣士林地方法院刑事判決　　　　　　　 94年度訴字第776號
公　訴　人　臺灣士林地方法院檢察署檢察官
被　　　告　甲○○
　　　　　　　　　　樓
上列被告因偽造文書案件，經檢察官提起公訴（93年度偵字第
9194號），被告為有罪之陳述，經本院合議庭裁定本件宜由受命
法官獨任進行簡式審判程序，判決如下：
    主  文
甲○○連續行使偽造私文書，足以生損害於公眾及他人，處有期
徒刑肆月，如易科罰金，以佰元折算壹日。緩刑貳年。
    事  實
一、甲○○自民國80年1 月1 日開始，在交通部台灣區○道○○○路局北區工程處（以下簡稱高工局北區工程處）擔任約僱
    多功能救險車助手。甲○○接受助理工程員陳文山之調度，
    時需加班，惟因受限於每人每月加班時數不得超過30小時之
    規定，甲○○為能取得超時加班之加班費，遂起意藉同事之
    名義報取自己之超時加班費，竟基於偽造文書之概括犯意，
    連續自86年8 月21日開始，於附表所載之時間，在高工局北
    區工程處內湖工務段辦公室內，就實際上係其自己加班之時
    段，在「交通部台灣區○道○○○路局北區工程處員工加班
    費印領清冊」上，填載係丙○○、乙○○、林昇平（嗣死亡
    ）等人加班，每小時加班金額新台幣（下同）146 或137 元
    （甲○○加班費應為每小時137 元），並未得丙○○、乙○○、林昇平等人之同意，即擅自盜用其等置於辦公桌內之印
    章，蓋於上開加班費印領清冊之「蓋章」欄上，表示係丙○○等人請領加班費之意思，而偽造該等私文書，並持以呈報
    領取加班費而行使之，足以生損害於丙○○等人及高工局北
    區工程處核發加班費之正確性。因丙○○及林昇平每小時加
    班費均高於甲○○，致甲○○因此溢領1,080 元之金額（惟
    此係甲○○使用丙○○、林昇平名義請領加班費之必然結果
    ，被告並無何不法所有意圖，不成立詐欺罪）。嗣經人電話
    檢舉循線查獲上情。
二、案經法務部調查局台北縣調查站移送台灣板橋地方法院檢察
　　署檢察官呈請臺灣高等法院檢察署檢察長令移轉台灣士林地
    方法院檢察署檢察官偵查起訴。
    理  由
一、訊據被告甲○○對上開事實供認無諱，核與證人丙○○、乙○○、林昇平、陳文山等證述之情節相符，並有「交通部台
    灣區○道○○○路局北區工程處員工加班指派單」、「交通
    部台灣區○道○○○路局北區工程處員工加班費印領清冊」
    等在卷可稽，事證明確，被告犯行堪以認定，應依法論科。
二、核被告所為，係犯刑法第216 條、第210 條之行使偽造私文
    書罪。被告盜用印章，係屬偽造私文書之部分行為；其偽造
    私文書後復持以行使，偽造之低度行為並應為行使之高度行
    為所吸收，均不另論罪。被告先後多次行使偽造私文書之犯
    行，時間緊接，所犯罪名相同，顯係出於概括之犯意為之，
    為連續犯，應依刑法第56條之規定以一罪論，並加重其刑。
    爰審酌被告確有加班行為，礙於行政規定不得領取超額加班
    費始有犯行、犯後於本院審理中已坦承犯行態度尚稱良好、
    併其品行、智識程度、犯罪手段、所生危害等一切情狀，量
    處如主文所示之刑，並諭知易科罰金之折算標準。末查被告
    前未曾受任何有期徒刑以上刑之宣告，此有臺灣高等法院被
    告全國刑案紀錄表1 份附卷可憑，此次因一時失慮偶罹刑典
    ，其經此教訓，自當知所惕勉而無再犯之虞，本院綜核各情
    認上開所宣告之有期徒刑以暫不執行為適當，爰併予宣告緩
    刑2 年，以啟自新。
三、公訴意旨雖認被告另自86年8 月21日開始，連續於附表所載
    之時間，在高工局北區工程處內湖工務段辦公室內，在「交
    通部台灣區○道○○○路局北區工程處員工加班指派單」、
    「交通部台灣區○道○○○路局北區工程處員工加班費印領
    清冊」上，偽造丙○○、乙○○、林昇平之簽名等語。惟查
    ，上開加班指派單、加班費印領清冊上加班人之姓名非必需
    由加班人親自填載，得由他人代填，故被告即使於其上填載
    丙○○、乙○○、林昇平等人之姓名，其性質上亦非簽名，
    不成立偽造署押罪，公訴意旨就此部分亦未論述其罪名，爰
    不另為無罪之諭知，附此敘明。
據上論斷，應依刑事訴訟法第273 條之1 第1 項、第299 條第1
項前段、刑法第56條、第216 條、第210 條、第41條第1 項、第
74條第1款、罰金罰鍰提高標準條例第2條，判決如主文。
本案經檢察官薛嘉珩到庭執行職務
中　　華　　民　　國　　94　　年　　12　　月　　15　　日
                  刑事第五庭法  官  彭洪媛
以上正本證明與原本無異。
如不服本判決，應於判決送達後10日內，向本院提出上訴狀。
                            書記官  周霙蘭
中　　華　　民　　國　　94　　年　　12　　月　　22　　日
附錄本案論罪科刑法條全文：
中華民國刑法第216條
 (行使偽造變造或登載不實之文書罪)
行使第條至第條之文書者，依偽造、變造文書或登載不實事項或
使登載不實事項之規定處斷。
中華民國刑法第210條
 (偽造變造私文書罪)
偽造、變造私文書，足以生損害於公眾或他人者，處五年以下有
期徒刑。
附表：
　 ┌──────┬────────┬─────┬────┬─────┐
　 │日期　　　　│被告使用之名義人│每小時金額│申報加班│溢領金額　│
　 │　　　　　　│　　　　　　　　│（元）　　│時數　　│（元）　　│
　 ├──────┼────────┼─────┼────┼─────┤
　 │87年2月10日 │林昇平　　　　　│ 146　　　│8　　　 │72　　　　│
　 ├──────┼────────┼─────┼────┼─────┤
　 │87年2月16日 │丙○○　　　　　│ 146　　　│8　　　 │72　　　　│
　 ├──────┼────────┼─────┼────┼─────┤
　 │87年2月19日 │林昇平　　　　　│ 146　　　│8　　　 │72　　　　│
　 ├──────┼────────┼─────┼────┼─────┤
　 │87年2月20日 │丙○○　　　　　│ 146　　　│8　　　 │72　　　　│
　 ├──────┼────────┼─────┼────┼─────┤
　 │87年2月23日 │林昇平　　　　　│ 146　　　│8　　　 │72　　　　│
　 ├──────┼────────┼─────┼────┼─────┤
　 │87年2月25日 │乙○○　　　　　│ 137　　　│8　　　 │0　　　　 │
　 ├──────┼────────┼─────┼────┼─────┤
　 │87年1月16日 │丙○○　　　　　│ 146　　　│8　　　 │72　　　　│
　 ├──────┼────────┼─────┼────┼─────┤
　 │87年1月21日 │林昇平　　　　　│ 146　　　│8　　　 │72　　　　│
　 ├──────┼────────┼─────┼────┼─────┤
　 │87年1月23日 │丙○○　　　　　│ 146　　　│8　　　 │72　　　　│
　 ├──────┼────────┼─────┼────┼─────┤
　 │87年1月13日 │林昇平　　　　　│ 146　　　│8　　　 │72　　　　│
　 ├──────┼────────┼─────┼────┼─────┤
　 │86年12月4日 │林昇平　　　　　│ 146　　　│8　　　 │72　　　　│
　 ├──────┼────────┼─────┼────┼─────┤
　 │86年12月16日│林昇平　　　　　│ 146　　　│8　　　 │72　　　　│
　 ├──────┼────────┼─────┼────┼─────┤
　 │86年12月18日│丙○○　　　　　│ 146　　　│8　　　 │72　　　　│
　 ├──────┼────────┼─────┼────┼─────┤
　 │86年11月7日 │林昇平　　　　　│ 146　　　│8　　　 │72　　　　│
　 ├──────┼────────┼─────┼────┼─────┤
　 │86年8月21日 │丙○○　　　　　│ 146　　　│8　　　 │72　　　　│
　 ├──────┼────────┼─────┼────┼─────┤
　 │86年8月28日 │丙○○　　　　　│ 146　　　│8　　　 │72　　　　│
　 └──────┴────────┴─────┴────┴─────┘
